【裁判字號】    92,小上,82
【裁判日期】    921209
【裁判案由】    給付管理費
【裁判全文】
臺灣板橋地方法院民事判決  九十二年度小上字第八二號
    上  訴  人  甲○○
    被  上訴人  芳園社區管理委員會
    法定代理人  乙○○
右當事人間請求給付管理費事件，上訴人對於中華民國九十二年八月二十九日本院板
橋簡易庭九十二年度板小字第一七四六號第一審判決提起上訴，本院判決如左：
    主      文
上訴駁回。
第二審訴訟費用新臺幣壹仟伍佰元由上訴人負擔。
    事實及理由
一、程序方面：按小額程序之第二審判決，依上訴意旨足認上訴為無理由者，得不經
    言詞辯論為判決，民事訴訟法第四百三十六條之二十九第二款定有明文。
二、本件被上訴人起訴主張：上訴人為被上訴人所屬「芳園社區」區分所有權人之一
    ，依住戶規約每戶每月應繳交管理費新臺幣（下同）九百元，嗣經住戶決議自民
    國九十一年四月一日起調整為車位每位五百元、住戶每戶五百元、頂樓加蓋每戶
    三百元，上訴人積欠自九十年八月一日起至九十二年四月三十日止合計二萬四千
    一百元之管理費未付，屢經催討均未置理等語，爰依公寓大廈管理條例第二十一
    條規定，請求上訴人給付二萬四千一百元，及自支付命令繕本送達翌日起至清償
    日止，按週年利率百分之五計算之利息。上訴人則以：被上訴人非依公寓大廈管
    理條例及施行細則規定成立之管理委員會，並非合法組織，所為一切行為均屬無
    效，其管理費標準亦未經區分所有權人會議決議等語為辯，爰求為判決駁回被上
    訴人之訴。
三、原審斟酌全辯論意旨及調查證據結果以：「芳園社區」全體區分所有權人於八十
    七年十二月二十五日召開區分所有權人會議，以區分所有權人百分之七十四，所
    有權比例為七千一百八十七分之五千三百九十，決議成立管理組織，並向臺北縣
    中和市公所申請報備，為合法成立之管理委員會，關於調整管理費一案，復經徵
    詢全體住戶九十九戶得五十一戶過半數同意提高收費標準為車位每位五百元、住
    戶每戶五百元、頂樓加蓋每戶三百元，且區分所有權人會議或決議之程序上瑕疵
    ，按其性質應準用民法第五十六條第一項規定，縱上訴人所辯非虛，於區分所有
    權人於決議後三個月內訴請法院撤銷前，均為合法有效，上訴人仍應受其拘束按
    規約繳納管理費，因認被上訴人依公寓大廈管理條例第二十一條規定，請求上訴
    人給付自九十年八月一日起至九十二年四月三十日止之管理費二萬四千一百元，
    及自支付命令送達翌日即同年五月三十一日起至清償日止，按週年利率百分之五
    計算之利息，為有理由，而為上訴人敗訴之判決。
四、本件上訴意旨略以：「芳園社區」管理委員會之成立違反公寓大廈管理條例第三
    十二條規定，被上訴人既非依公寓大廈管理條例及其施行細則規定成立，依民法
    第七十三條規定自非合法組織，原審採信證人即被上訴人法定代理人之姊妹游寶
    玉所作偽證，認定被上訴人係合法組織，顯係違反民法第七十三條規定之違法判
    決；又按公寓大廈管理條例第三十一條第一項規定，區分所有權人會議之決議，
    應有區分所有權人三分之二以上及其區分所有權比例合計三分之二以上出席，以
    出席人數四分之三以上及其區分所有權比例占出席人數區分所有權四分之三以上
    之同意行之，關於管理費之之調整，原審竟認：本件九十一年住戶大會因出席人
    數不足流會，經主任委員就管理費收費標準徵詢全體住戶，以五十一戶過半數同
    意自九十一年四月起提高收費標準為車位每位五百元、住戶每戶五百元、頂樓加
    蓋每戶三百元，應屬有效之決議，並以提高管理費之收費標準縱未經住戶大會決
    議，亦屬程序上瑕疵，於法院撤銷其決議前，均為合法有效，上訴人仍應受其拘
    束等語，即有判決當然違背前揭法令規定之事實。
五、經查：
  (一)按公寓大廈之管理委員會係住戶為執行區分所有權人會議決議事項暨公寓大廈管
    理維護工作，互選管理委員若干人設立之組織。公寓大廈管理條例第三條第八款
    規定甚明。則公寓大廈管理委員會經住戶依規約之約定或公寓大廈管理條例規定
    ，決議選任管理委員而成立者，即屬合法，至住戶決議選任管理委員成立管理委
    員會，是否作成會議紀錄，會後其主席是否依公寓大廈管理條例第三十二條第一
    項規定，於會議紀錄簽名，並於十五日內送達各區分所有權人及加以公告，與管
    理委員會之成立無涉，上訴人主張：被上訴人並未提出住戶會議原始紀錄及送達
    簽收憑證，其組織之成立違反公寓大廈管理條例第三十二條規定，為非依法定方
    式而屬無效，原審認定被上訴人為合法成立之管理委員會，與民法七十三條規定
    有悖，乃違背法令之判決等語，顯無所據。
  (二)次按區分所有權人會議之決議，關於：1.規約之訂定或變更；2.公寓大廈之重大
    修繕或改良；3.公寓大廈有第十三條第二款或第三款情形之一須重建者；4.住戶
    之強制遷離或區分所有權之強制出讓；5.約定專用或約定共用事項；應有區分所
    有權人三分之二以上及其區分所有權比例合計三分之二以上出席，以出席人數四
    分之三以上及其區分所有權比例占出席人數區分所有權四分之三以上之同意行之
    ，固為公寓大廈管理條例第三十一條第一項所明定。然公寓大廈相關議案應以區
    分所有權人會議之特別決議方式為之者，以前開法條所列各款規定之情事為限，
    其餘事項則依同法第二十九條第一項規定，以區分所有權人過半數及其區分所有
    權比例合計過半數之出席，以出席人數過半數及其區分所有權比例占出席人數區
    分所有權合計過半數之同意行之即為已足，而公寓大廈管理費用之調整，並非同
    法第三十一條第一項各款規定之事由，自不以經全體住戶特別決議行之為必要，
    原審依被上訴人所提開會通知暨會議紀錄認：「芳園社區」九十一年住戶大會因
    出席人數不足流會，經主任委員就管理費收費標準徵詢全體住戶，得九十九戶中
    五十一戶同意自九十一年四月份起提高其收費標準，已逾住戶之半數，且其決議
    方式縱有瑕疵，按其性質準用民法第五十六條第一項規定，於區分所有權人訴請
    法院撤銷前，均為有效之決議，上訴人仍應受其拘束，並無不當，關於公寓大廈
    管理費用之調整，既非應以特別決議為之之重大事項，上訴人主張原審判決違背
    公寓大廈管理條例第三十一條之規定，亦無可採。
六、綜上所述，公寓大廈住戶決議選任管理委員成立管理委員會，其決議是否作成會
    議紀錄，並於會後送達住戶，與其管理委員會之成立無涉，管理費用之調整亦非
    以特別決議行之為必要，上訴人所指原審判決違背民法第七十三條及公寓大廈管
    理條例第三十一條第一項規定，有當然違背法令之事實，求予廢棄改判，依其上
    訴意旨足認上訴為無理由，爰依法不經言詞辯論，逕以判決駁回之。
七、訴訟費用之負擔：本件第二審訴訟費用一千五百元，應由上訴人負擔，爰確定如
    主文第二項所示。
八、據上論結，本件上訴為無理由，依民事訴訟法第四百三十六條之三十二第一項、
    第二項、第四百四十九條第一項、第四百三十六條之二十九第二款、第四百三十
    六條之十九第一項、第七十八條，判決如主文。
中      華      民      國    九十二    年     十二     月      九      日
                                臺灣板橋地方法院民事第二庭
~B審判長法      官  林玫君
~B      法      官  鍾啟煌
~B      法      官  廖怡貞
右為正本係照原本作成。
本件不得上訴。
中      華      民      國    九十二    年     十二     月      九      日
~B      法院書記官  郭南宏


司法院資訊處製作；財團法人民間司法改革基金會備份。
